臺灣高等法院民事判決 
109年度重上字第92號
上  訴  人  李奐瑩  
訴訟代理人  徐慧齡律師
上  訴  人  萬善祠  
法定代理人  游阿龍  
訴訟代理人  徐翊昕律師
            郭學廉律師
上列當事人間請求給付委任報酬事件，兩造對於中華民國108年1
0月9日臺灣桃園地方法院107年度重訴字第444號第一審判決各自
提起上訴，本院於110年12月7日言詞辯論終結，判決如下：
        主      文
原判決關於命上訴人萬善祠給付超過新臺幣叁仟貳佰貳拾陸萬壹
仟柒佰陸拾捌元本息部分，及該部分假執行之宣告，暨訴訟費用
之裁判（除確定部分外），均廢棄。
上開廢棄部分，上訴人李奐瑩在第一審之訴及假執行之聲請均駁
回。
上訴人萬善祠其餘上訴駁回。
上訴人李奐瑩上訴駁回。
第一、二審訴訟費用（除確定部分外）由上訴人李奐瑩負擔百分
之五十一，餘由上訴人萬善祠負擔。
        事實及理由
一、程序方面：
　　上訴人李奐瑩（下稱李奐瑩）於原審以本訴請求：「上訴人
　　萬善祠（下稱萬善祠）應給付李奐瑩新臺幣（下同）7706萬
    3649元，及其中7140萬8978元自起訴狀繕本送達翌日（即民
    國107年9月18日）起，其餘565萬4671元自綜合辯論意旨狀
    繕本送達翌日起，均至清償日止，按年息5%計算利息」（見
    原審卷㈡第354頁）。經原審判命萬善祠應給付李奐瑩3266萬
    0274元本息，駁回李奐瑩其餘請求；李奐瑩僅就3440萬2915
    元本息敗訴部分提起上訴，即於本件僅請求萬善祠給付6706
    萬3189元本息（見本院卷㈣第70頁），逾此部分之請求，未
    據聲明不服，不在本院審理範圍。
二、上訴人李奐瑩主張：萬善祠為清朝咸豐九年所設立神明會，
    為回復坐落（舊）桃園縣○○鄉○○○○段○○小段116、117-1、11
    8、132、132-4、132-5、132-1、117、119、120、133、133
    -1、133-2、133-4、135-5、136-6、133-7、133-8、133-9
    、133-3等20筆土地應有部分17/27等事項，於民國（下同）
    86年3月25日與伊簽定委受任契約（稱系爭委任契約），委
    請伊辦理回復登記等事務，其中回復登記報酬以土地日後出
    售價金半數計付；旋經萬善祠於同年4月9日會員大會追認生
    效。嗣萬善祠於90年5月19日召開90年度會員暨會員代表會
    議（下稱90年5月19日會議），邀請伊出席，兩造合意將委
    任報酬調降為價金四成。萬善祠經登記為回復後桃園縣○○鄉
    ○○段168、○○段733、733-2、735、737、739、844、844-2、
    847、850地號等10筆土地應有部分17/27（下合稱系爭土地
    ，詳如附表1，第1至3筆下稱168號等3筆溜地、第4-6筆下稱
    735號等3地、第7-10筆下稱733號等4地）之所有權人。104
    年4月29日，將系爭土地以2億2727萬7950元出售，扣除各項
    支出3461萬9977.5元，萬善祠應給付餘款40%即7706萬3189
    元，再抵銷萬善祠反訴請求1000萬元，尚應給付伊委任報酬
    6706萬3189元。爰依系爭委任契約及90年5月19日會議結論
    ，訴請萬善祠應給付伊6706萬3189元，及自107年9月18日起
    至清償日止，按年息5%計算之利息。並願供擔保請准宣告假
    執行等語。
三、上訴人萬善祠則抗辯：系爭委任契約為期2年，業於88年4月
    8日期滿失效，又伊前任管理人游振東在99年8月26日發函終
    止契約；故兩造並無委任關係存在。90年5月19日會議是內
    部會議，李奐瑩無從主張與伊達成委任合意。其次，李奐瑩
    僅完成733號等4地回復登記工作，尚未將168號等3筆溜地回
    復至萬善祠名下，也未將735號等3地三七五租約除去，更未
    完成伊會員身分之清理事務，故僅得請求關於733號等4地之
    委任報酬。縱使（僅屬假設）李奐瑩另完成其他7筆土地委
    任事務，其於回復登記時即可請求報酬，於今已罹於時效。
    再其次，733號等4地售價為3262萬1950元，扣除必要費用與
    增值稅，餘款僅1648萬4655元，李奐瑩僅得請求40%即659萬
    3862元。伊以1000萬元借款債權抵銷後，尚有債權340萬592
    8元等情；並依民法第478條之規定，反訴請求：李奐瑩應給
    付伊340萬5928元，及自反訴狀繕本送達30日後之翌日起至
    清償日止按年息5%計算利息。並願供擔保請准宣告假執行等
    語。
四、原審就兩造本反訴請求，判決：㈠萬善祠應給付李奐瑩3266
    萬0274元，及自107年9月18日起至清償日止，按年息5%計算
    之利息（分別為准免假執行之宣告）；㈡駁回李奐瑩其餘本
    訴請求；㈢駁回萬善祠全部反訴請求。
　　李奐瑩上訴與答辯聲明：㈠原判決駁回李奐瑩後開第㈡項之訴
    部分廢棄；㈡萬善祠應再給付李奐瑩3440萬2915元，及自107
    年9月18日起至清償日止，按年息5%計算之利息；㈢願供擔保
    請准宣告假執行；㈣萬善祠上訴駁回。㈤如受不利判決，願供
    擔保請准宣告免為假執行。（李奐瑩其餘敗訴部分未繫屬本
    院，不予贅述）
　　萬善祠上訴與答辯聲明：㈠原判決關於：⑴命萬善祠給付部分
    ，⑵駁回萬善祠反訴請求部分，均廢棄；㈡上開廢棄⑴部分，
    李奐瑩在第一審之訴及假執行之聲請均駁回；㈢上開廢棄⑵部
    分，李奐瑩應給付萬善祠340萬5928元，及自反訴狀送達30
    日後之翌日起至清償日止，按年息5%計算利息；㈣願供擔保
    請准宣告假執行；㈤李奐瑩上訴駁回；㈥如受不利判決，願供
    擔保請准宣告免為假執行。
五、兩造不爭執事項：（見本院卷㈢第175-178頁、卷㈣第40-41
　　、76-77、128、130頁）
　㈠李奐瑩係代書，萬善祠為神明會性質，李奐瑩於86年3月25日
    與萬善祠代表人游振東（歿）、游振益、李清蒼簽訂系爭委
    任契約，約定李奐瑩為萬善祠清理（舊）桃園縣○○鄉○○○○段
    ○○○段000號等20筆土地應有部分17/27相關回復及登記等事
    宜。（見原審卷㈠第12-17頁契約書即本院卷㈢第164-166頁）
　㈡萬善祠不爭執下列證據之形式真正：
　　⑴86年4月9日會員大會決議追認系爭委任契約（見原審卷㈡第
      197-198頁會議紀錄）。
　　⑵90年5月19日會議紀錄記載：「五、請承辦莊律師（指莊正
      義）及契約受任人李奐瑩報告神明會未來在法院訴訟的關
      鍵性與高鐵徵收補償費申請分配問題。」、「六、討論事
      項：案由一：萬善祠日後另二十五筆土地若勝訴並完成神
      明會清理，委受任（會員與承辦律師）雙方應如何分配，
      提請雙方當事人討論。說明一：就委受任契約書內容條款
      請承辦人說明。決議：更正前與李奐瑩簽訂之契約，今後
      所有完成各項物件之權益分配，地主60％、李奐瑩40％」（
      見原審卷㈠第23頁會議紀錄）。
  ㈢系爭土地（如附表1）屬於系爭委任契約所列土地，經萬善祠
    於104年4月29日售予他人，價金共2億2727萬7950元（見原
    審卷㈠第162-190頁契約書），買賣契約書記載地號為桃園縣
    ○○鄉○○段00000○00000號、○○段733、735、737、739、844、
    847、850號等9筆地號。其交換持分、分割等情形如下：
　　⑴系爭土地其中桃園縣○○鄉○○段000號土地應有部分17/27，
      經萬善祠與共有人交換持分，遂單獨分得同段第168-1、1
      68-2地號土地，買賣契約係記載交換持分後之同段168-1
      、168-2地號。（見本院卷㈢第373-374頁筆錄）。
　　⑵系爭委任契約所載桃園縣○○鄉○○○○段○○○段000
　　　○000○00000地號土地，經改編為168號等3筆溜地（見本院
      卷㈠第129-133頁土地謄本、卷㈣第127-128頁筆錄）。
　　⑶桃園縣○○鄉○○段000○000地號土地，於簽定買賣契約後分出
      同段733-2、844-2號土地（見原審卷㈠第125、135頁土地
      謄本）。
　　⑷買賣契約書所列部分土地登記名義人為訴外人黃進儀，但
      是價金均歸萬善祠取得（見本院卷㈢第226、251頁書狀、
      第229頁萬善祠與黃進儀聲明書）。
　　⑸依總價換算，每坪（3.3058平方公尺）單價為11萬5000元
　　  （見本院卷㈢第131、161頁換算面積意見）。
　㈣系爭委任契約所涉及土地，前分割出12筆土地（如附表2）
　　，經高鐵徵收並給付補償款項7654萬6213元，萬善祠將其中
    2690萬4829元給付予李奐瑩（見本院卷㈢第171頁。但萬善祠
    主張此係李奐瑩與當時管理人游振東私相授授，見同卷第24
    8-249頁）。
　㈤萬善祠於100年6月28日將系爭委任契約其中桃園縣○○鄉○
　　○段000○000○000○000○000○000地號等6筆土地出售，嗣給付
    李奐瑩1億0188萬5086元（見原審卷㈠第100頁原法院100年度
    重訴字第345號判決書、第109頁本院102年度重上字第370號
    判決書）。
  ㈥李奐瑩完成733號等4地之委任事務（見本院卷㈣第40、84-85
    、117、129頁）。
  ㈦萬善祠於101年8月3日將借款1000萬元交付李奐瑩（見原審卷
    ㈠第253頁借據、本院卷㈣第70頁）。
　㈧訴外人莊正義（並無律師資格）受李奐瑩複委任承辦回復清
    理等業務（見本院卷㈠第255頁，但是萬善祠爭執複委任之效
    力）。
六、本件爭點為：㈠兩造間有無委任關係？㈡李奐瑩是否完成168
    號等3筆溜地土地回復登記事務？㈢李奐瑩是否完成735號等3
    地之委任事務？㈣李奐瑩得否請求回復登記之委任報酬？㈤李
    奐瑩委任報酬淨額為何？㈥萬善祠得否反訴請求1000萬元？
    茲就兩造論點分述如下。
七、關於兩造間有無委任關係方面：
　　李奐瑩主張兩造於86年3月25日簽定系爭委任契約，萬善祠
    於同年4月9日追認，另在90年5月19日會議，兩造合意將委
    任報酬由售價50%減為40%（見本院卷㈣第39-40頁）。為萬善
    祠所否認。經查：
　㈠按「解釋意思表示，應探求當事人之真意，不得拘泥於所用
    之辭句」，民法第98條定有明文。次按所謂探求真意，應從
    該意思表示所根基之原因事實、經濟目的、一般社會之理性
    客觀認知、經驗法則及當事人所欲使該意思表示發生之法律
    效果而為探求，並將誠信原則涵攝在內，藉以檢視其解釋結
    果對兩造之權利義務是否符合公平正義（最高法院109年度
    台上字第38號判決意旨參照）。
　㈡李奐瑩主張其於86年3月25日與萬善祠代表人簽訂系爭委任契
    約（見不爭執事項㈠）；嗣萬善祠86年4月9日會員大會決議
    追認系爭委任契約，亦有萬善祠不爭執其形式真正之會議紀
    錄在卷（見不爭執事項㈡），應認系爭委任契約於86年4月9
    日由萬善祠追認，兩造因而成立委任關係。
　㈢其次，系爭委任契約第1條記載：「甲等祖先創立所有坐落桃
    園縣○○鄉○○○○段○○小段116、117-1、118、132、132-4、132
    -5、132-1、117、119、120、133、133-1、133-2、133-4、
    133-5、133-6、133-7、133-8、133-9、133-3  20筆等。持
    分貳拾柒分之拾柒。因該地所有權名稱為寺。廟。萬善祠含
    糊不清。又與日本人共有關係情節。以致久年無法繼承權利
    之懸案…」，第2條第7項則約定：「㈦依神明會乃結拜會性質
    。死亡絕嗣應由現存人代位分得繼承。因法令。法律規定未
    清。以致歸國有。假若能推翻回歸正式。收復權益。甲乙各
    自貳分之壹，…」（見原審卷㈠第12、14頁
　　）。是以上開條款整體觀之，可知前述20筆土地產權登記發
    生疑義，萬善祠遂委請李奐瑩處理回復登記持分17/27等事
    務；是李奐瑩主張回復登記屬於第2條第7項委任事務一節（
    見本院卷㈣第130頁），應屬可信。萬善祠主張第2條第7項限
    於被收歸國有之土地，系爭土地與該項約定無關云云（見同
    頁），顯與系爭契約整體文義不符，況萬善祠自認李奐瑩得
    請求733號等4地委任報酬（見不爭執事項㈥），此部分報酬
    既屬於系爭委任契約第2條第7項類型，則萬善祠就其餘7筆
    土地事務卻否定其為相同性質事務，實有矛盾，自無可採。
　㈣至於系爭委任契約第5條雖約定：「…辦理期間簽字起貳年以
    內，特別約定程序及法律拖延期不在此限」（見原審卷㈠第1
    5頁），依其文義，應係約定李奐瑩完成委任事務之期限為2
    年（即88年4月8日），尚與委任報酬之履行期無涉。
　㈤參諸88年4月8日工作期限屆滿後，萬善祠尚且召開90年5月19
    日會議，會議紀錄記載：「五、請承辦莊律師（指莊正義
　　）及契約受任人李奐瑩報告神明會未來在法院訴訟的關鍵性
    與高鐵徵收補償費申請分配問題」、「六、討論事項：案由
    一：萬善祠日後另二十五筆土地若勝訴並完成神明會清理，
    委受任（會員與承辦律師）雙方應如何分配，提請雙方當事
    人討論。說明一：就委受任契約書內容條款請承辦人說明。
    決議：更正前與李奐瑩簽訂之契約，今後所有完成各項物件
    之權益分配，地主60％、李奐瑩40％」（見不爭執事項㈡）
　　；兩造不爭執李奐瑩與莊正義均出席該次會議（見本院卷㈠
    第407、461-463頁），可知萬善祠會員於該次會議與李奐瑩
    磋商刪減報酬，始達成調降報酬為各項物件權益40%之決議
    （清償期詳後述）。萬善祠辯稱90年5月19日會議只是內部
    會議，與李奐瑩無從據此主張權利云云（見本院卷㈣第107-1
    09頁、卷㈠第461頁），顯與會議決議形成過程不符，故為本
    院所不採。
　㈥次按「當事人主張之事實，經他造於準備書狀內或言詞辯論
    時或在受命法官、受託法官前自認者，無庸舉證」，民事訴
    訟法第279條第1項定有明文。經查，李奐瑩主張委任報酬應
    俟所回復登記土地出售時再為請求（見本院卷㈡第58頁筆錄
　　），萬善祠亦於該次庭期陳稱：「…我們約定支付報酬的時
    間是土地賣掉，而不是委任關係完成」（見同頁筆錄）；嗣
    萬善祠於110年4月6日準備14狀再度表示李奐瑩得按土地出
    售淨利分取報酬等語（見本院卷㈢第246頁），應認萬善祠自
    認委任事務完成後，直至土地出售時，李奐瑩始方可請求報
    酬。嗣萬善祠於110年12月7日辯論㈣、㈤狀改稱李奐瑩完成委
    任事務即可請求給付報酬，於今業已罹於時效云云（見本院
    卷㈣第137-143頁），顯與先前自認不符，復未證明其自認與
    事實不符，故為本院所不採。
　㈦系爭委任契約約定委任事務完成期限為88年4月8日，委任報
    酬於李奐瑩所回復土地出售時再為支付，既如前述；是以李
    奐瑩在前開期限內所完成回復登記事務，其報酬請求權已存
    在，並得在萬善祠售地時請求付款。至萬善祠前任管理人游
    振東於99年8月26日發函終止系爭委任契約一節（見本院卷㈡
    第309-337頁），對於李奐瑩已完成事務之委任報酬請求權
    ，並無影響，併此說明。
八、關於李奐瑩是否完成168號等3筆溜地土地之回復登記事務：
　　李奐瑩主張其在87年間，將168號等3筆溜地回復登記為萬善
    祠名下云云（見本院卷㈣第41-44頁），為萬善祠所否認。經
    查：
　㈠168號等3筆溜地原為（舊）桃園縣○○鄉○○○○段○○○段000○000○
    00000地號，有新舊式土地謄本在卷（見本院卷㈠第129-133
    、147-157頁）。舊式謄本且記載：「登記日期：86年10月1
    3日，登記原因：遺漏更正，原因發生日期：86年10月1日」
    、「所有權人：寺廟萬善祠，管理者：加藤仁作」、「權利
    範圍：持分貳柒分之壹柒」、「其他登記事項收件日：35年
    6月14日、收件號：1796、登記原因：總登記」（見同卷第1
    49、153、157頁）。是系爭委任契約簽定後，168號等3筆溜
    地於86年10月13日僅因「遺漏更正」而登記為「寺廟萬善祠
    」、「管理者：加藤仁作」（日本籍）。依上開登記文義，
    尚與萬善祠及管理人（當時為游振東）不盡相符，難認為萬
    善祠當時已回復登記為上開土地權利人。
　㈡嗣168號等3筆溜地由萬善祠管理者游阿龍在100年6月20日申
    請姓名更正登記（見本院卷㈠269-273頁土地登記申請書）
　　，始登記為「所有權人：萬善祠」、「管理者：游阿龍」、
    「權利範圍17/27」、「其他登記事項：收件日：35年6月14
    日，收件號：1796，登記原因：總登記。依桃園縣政府100
    年10月19日府地籍字第10004239031號公告屬地籍清理清查
    辦法第3條第3款之土地」，亦有101年1月12日土地謄本在卷
    （見原審卷㈡第404-406頁），可知上開土地於100年始登記
    於萬善祠名下，並更新管理人為我國人民。李奐瑩空言其在
    86年間已完成上開土地之回復登記工作，且萬善祠與「寺廟
    萬善祠」為同一主體，有關他人事後將「寺廟萬善祠」更名
    為「萬善祠」一事，並非系爭委任契約所約定委任事務云云
    （見本院卷㈣48-51頁），尚難採信。
　㈢至於李奐瑩主張萬善祠87年3月29日會員會議紀錄及以97年4
    月8日會員大會紀錄，均記載已完成回復為萬善祠所有等情
　　，前管理人游振東於91年9月9日所編造萬善祠財產清冊，亦
    將168號等3筆溜地編入，足見其已完成168號等3筆溜地之回
    復登記云云（見本院卷㈣第44頁、原審卷㈡第89、210-211
　　頁、卷㈠第267頁）。惟依前開101年土地謄本，可知李奐瑩
    在86年間所為遺漏更正登記，並未完成萬善祠與管理者之回
    復登記，上開資料既與168號等3筆溜地實際登記情況不符，
    尚不足為有利李奐瑩之判斷。何況，依李奐瑩所提出97年2
    月4日刊登之桃園縣政府97年1月29日府民宗字第0970034796
    1號公告，萬善祠不動產清冊所列舉22筆土地，並無168號等
    3筆溜地之新舊地號（見本院卷㈠第119頁），益證168號等3
    筆溜地於97年間仍未回復登記至萬善祠名下。至於游振東於
    本院102年度重上字第370號事件102年11月20日庭期之證詞
　　（見原審卷㈡第98-103、289-295頁），以及游阿龍於原法院
    100年度重訴字第345號事件101年3月23日庭期陳述（見原審
    卷㈡第277-281頁），僅為一般性陳述，並未具體針對168號
    等3筆溜地之登記名義人、管理者等事項為具體說明；是李
    奐瑩據此主張其將上開土地回復至萬善祠名下（見原審卷㈡
    第361-364頁）；亦無可取。
　㈣綜上，李奐瑩並未舉證證明其於系爭委任契約完成期限內辦
    竣168號等3筆溜地之回復登記事務。　
九、關於李奐瑩是否完成735號等3地之委任事務方面：
　　李奐瑩主張其已完成735號等3地之委任事務之回復登記工作
    （見本院卷㈣第58-60頁），為萬善祠所否認。經查：
　㈠系爭委任契約第2條第7項約定李奐瑩應將土地回復至萬善祠
    名下，報酬為出售土地價款40%，已如前述。又系爭委任契
    約第2條第2、3項約定：「㈡被不當放領部份能予回復權利收
    回原物或價金。甲乙双方各自取分貳分之壹。㈢不當被三七
    五租約之解除差額之權益。甲乙双方各自取分貳分之壹」（
    見原審卷㈠第13-14頁），可知系爭委任契約所載土地如遭不
    當放領，若是由李奐瑩除去，得請求回復土地價值之二分之
    一；土地涉及三七五租約者，若是李奐瑩除去租約，可分得
    增值價額之半數；又前開報酬業經兩造於90年5月19日會議
    合意減為40%。是以回復土地登記至萬善祠名下、除去不當
    公地放領、清除三七五租約，分屬獨立事務，彼此報酬計算
    基礎並無關聯，縱使李奐瑩並未完成上開全部義務，對於其
    所完成其中一項義務，仍得請求相關報酬。萬善祠主張系爭
    委任契約某筆土地如涉及數項事務，李奐瑩應完成全部事務
    始得請求該筆土地報酬云云（見本院卷㈢第246頁），尚與契
    約本旨不符，故為本院所不採。
　㈡李奐瑩主張其已完成735號等3地回復登記事務（見本院卷㈣第
    46頁）。經查：
　　⑴系爭委任契約所列（舊）桃園縣○○鄉○○○○段○○○段00000○00
      000○000地號土地，經重測為桃園縣○○鄉○○段000○000○000
      地號土地，有土地謄本在卷（見原審卷㈡第391-393頁）。
      其次，上開土地謄本均記載「登記日期89年3月16日」、
      「原因發生日期：87年7月21日」
　　　、「登記原因：總登記」、「所有權人：萬善祠」、「權
      利範圍17/27」；堪認735號等3地業於87年7月21日申請並
      回復至萬善祠名下。又前開登記日期、原因發生日期、登
      記原因與所有權人等記載，核與萬善祠不爭執由李奐瑩完
      成回復登記之同段733、844號土地謄本記載相符（見同卷
      第390、394頁，上開二地嗣分割出同段733-2、844-2號土
      地），堪認回復過程與登記事項均相同之735號等3地，係
      由李奐瑩一併回復登記為萬善祠名下。
　　⑵嗣萬善祠於97年4月8日召開會員大會，會議記錄第六條第4
      項亦記載：「承辦清理業務莊律師，已完成委任業務，請
      全體會員給予高度肯定，以表謝意…」（見原審卷㈡第210
      頁）。參以莊正義（無律師資格）係由李奐瑩複委任（見
      不爭執事項㈧），應認莊正義所完成735號等3地回復登記
      工作，核屬李奐瑩完成上開委任事項；至於李奐瑩是否徵
      得萬善祠同意而複委任，僅屬李奐瑩與莊正義負同一責任
      之問題（民法第538條第1項參照），並不影響李奐瑩完成
      該事務之效果。
　　⑶又萬善祠於原審108年3月7日庭期與同年9月19日庭期陳稱
　　　：「（問：關於原告主張○○段168地號（嗣分割為168-1、
      168-2）、○○段847、850等3筆溜地係由其完成回復，而非
      游阿龍，並提出原證16等件為證，被告有無意見？）否認
      系爭的三筆溜地是由原告回復的」、「（問：原告主張被
      告於97年4月8日開會時以表示委任業務已完成，並提出原
      證25，被告有無意見？）原證25第六點第四項所講的已完
      成委任業務是指他所完成已經公告的22筆土地，對於系爭
      3筆溜地原告並沒有完成」、「（問：被告先前不爭執系
      爭11筆土地中有4筆土地原告已完成受任的任務，而依被
      告今日所述，是否僅有爭執上述3筆溜地原告未完成受任
      的任務，其餘均不爭執？提示本院卷二第76頁）除上次開
      庭不爭執的4筆土地外，其餘均增爭執」、「（萬善祠訴
      訟代理人郭學廉律師）無其他主張及舉證，就調查證據之
      結果為辯論，並就言詞辯論要領為陳述。原告好像把筆錄
      看錯了，108年3月7日言詞辯論筆錄是記載：法官諭知本
      案爭執的部分有735、737、739，這是爭點，我們沒有自
      認喔」等語（見原審卷㈡第241-242頁、卷㈢第30頁），綜
      觀萬善祠前開辯詞，以及本院110年11月25日辯論狀意見
      （見本院卷㈣第84頁），萬善祠並未不爭執李奐瑩已完成7
      35號等3地之回復登記，只是認為李奐瑩未完成除去三七
      五租約等工作，以致無從請求報酬。是李奐瑩確已完成此
      三筆土地之回復登記工作。
　㈢關於撤銷公地放領與除去三七五租約方面：
　　⑴735號等3地前遭公地放領予訴外人錢添福等人，嗣於43年
      間發現有誤因而撤銷公地放領，此有桃園縣政府43年11月
      8日（43）桃府用地字第27140號令在卷，原法院100年度
      訴字第1269號判決亦採相同見解（見本院卷㈢第203頁公函
      、原審卷㈠第200-201頁判決書），且為兩造所不爭（
　　　見本院卷㈣60、84頁）。則兩造簽立系爭委任契約時，前
      開公地放領既已完成撤銷工作，堪認此一事務並非李奐瑩
      所完成；惟依前開說明，李奐瑩仍得請求完成回復登記之
      報酬（李奐瑩並未請求「回復遭不當放領」之報酬）。
　　⑵其次，李奐瑩不爭執其並未除去735號等3地之三七五租約
      （見本院卷㈣第59頁），惟依前開說明，李奐瑩仍得請求
      完成回復登記之報酬（李奐瑩並未請求除去三七五租約而
      發生增值價額之半數做為報酬）。
　㈣綜上，李奐瑩已就735號等3地完成回復登記之事務，至於撤
    銷公地放領、除去三七五租約，雖然並非由其完成，李奐瑩
    仍得針對回復登記事項請求報酬。
十、關於李奐瑩得否請求回復登記之委任報酬方面：
　㈠李奐瑩完成735號等3地之回復登記事務，已如前述；又兩造
    不爭執李奐瑩另完成733號等4地之回復登記事務（見不爭執
    事項㈥）。依前述理由，李奐瑩於上開7筆土地出售時，得請
    求萬善祠支付價金40%。
　㈡萬善祠固然主張李奐瑩並未完成系爭委任契約第2條第1項會
    員份之確認，故無從請求回復登記之報酬云云（見本院卷㈣
    第95-101頁）。經查：
　　⑴系爭委任契約第2條第1項約定：「㈠先予清理萬善祠會員份
      之確認。甲方繼承人各會份權繼承人應備原始土地台帳所
      登記前後管理人之戶口謄本延續至現在之戶口之謄本各三
      份。及日據時代土地謄本。土地台帳。光復總登記土地謄
      本。現在土地謄本各貳份（各繼承人得統籌領。不必各領
      貳份）及現行區域證明。地價証明各壹份。另最重要乃請
      各繼承人能提出原始（日據鬮書）約定書。規約書。繼承
      慣例。規章等類。以便交付審查。假若提不出時。須依法
      行訟。時間略會延長。本第一項先予清理。完成後確定有
      繼承權時。須每會份繼承人從繼承人當中推舉一人為宜。
      家庭會議協議。調解等。乙方從中協助。並代擬書面簽字
      等手續。副本及同意副本須交乙方壹份。兼併入本約文件
      之一部份。本項確定繼承人為權利人之完成。取得土地剩
      餘權利。甲方應給付實物或時價標值物百分之三Ο為報酬
      金給乙方。稅負由乙方自理」（見原審卷㈠第12-13頁本院
      卷㈢第164-165頁）。依上開條款，李奐瑩負有完成萬善祠
      會員份之確認義務。
　　⑵李奐瑩主張其已完成系爭委任契約第2條第1項所示會員身
      分清理工作云云（見本院卷㈣第47-48頁）。惟其所舉桃園
      縣政府97年1月29日府民宗字第09700347961號公告，會員
      名冊造報人為萬善祠管理人游振東（見本院卷㈠第115-117
      頁）；至於其所提出陳情書、確認會份協議書等公私文書
      ，其製作名義人均無李奐瑩，且萬善祠係以管理人游振東
      代為申辦（見本院卷㈡第355-394、525-568頁），自難認
      李奐瑩已完成萬善祠會員名冊之造報工作。
　　⑶李奐瑩雖未完成系爭委任契約第2條第1項會員份確認事務
　　　，惟依該項規定全文，李奐瑩未完成該件工作時，僅係無
      從請領該項所定委任報酬；尚不影響李奐瑩依同條第7項
      請求完成回復登記事務之報酬。觀諸系爭委任契約所列土
      地，於87至89年分割出附表2所示12筆土地，嗣由高鐵徵
      收並給付補償款項7654萬6213元，萬善祠業將其中2690萬
      4829元給付予李奐瑩（見不爭執事項㈣），且萬善祠於100
      年6月28日將系爭委任契約其中6筆土地出售，隨即給付李
      奐瑩1億0188萬5086元（見不爭執事項㈤），益證李奐瑩完
      成回復登記事務後，雖未完成會員名冊之造報，然土地出
      售（或徵收）時，仍得自價金分配報酬。
　　⑷萬善祠雖主張其將附表2高鐵徵收款一部給付予李奐瑩，此
      係前任管理人與李奐瑩私下約定云云（見本院卷㈢第248-2
      50頁）；惟其所舉游振東99年8月26日解約函、李奐瑩與
      游振東90年5月10日約定書（見本院卷㈡309-337頁、卷㈢第
      277頁），尚無從推論此係李奐瑩與游振東間私相授受。
      參以萬善祠於100年6月28日出售他筆土地，仍然分配1億0
      188萬5086元予李奐瑩，已如前述；而萬善祠此次支付鉅
      款，卻未主張李奐瑩先前溢領委任報酬而加以扣減，是萬
      善祠前述抗辯，自無可採。
　㈢綜上，李奐瑩就其所完成735號等3地與733號等4地之回復登
    記事務，得於前開7筆土地出售時請求萬善祠支付價金40%。
十一、關於李奐瑩委任報酬淨額方面：
      李奐瑩主張其完成系爭土地其中7筆之回復登記，自價金
      扣除相關稅費後，其報酬淨額為7706萬3189元（見本院卷
      ㈣第70-72頁）。為萬善祠所反對。經查：
　　㈠系爭土地售價2億2727萬7950元，換算約每坪11.5萬元（見
      不爭執事項㈢）。依買賣契約所載資料，李奐瑩未完成之1
      68號等3筆溜地共2672.93平方公尺〔計算式：（864.3＋5.1
      1）＋（994.58+1,869.84）×17/27＝2,672.93。上開面積見
      原審卷㈠第162頁〕，相當於808.56坪，故168號等3筆溜地
      價金為9298萬4400元（計算式：808.56×115,000＝92,984,
      400）。是李奐瑩所完成回復登記之735號等3地與733號等
      4地，售價共計1億3429萬3550元（計算式：227,277,950－
      92,984,400＝134,293,550），占總價2億2727萬7950元之5
      9%（小數點第2位以下四捨五入）。
　　㈡其次，系爭10筆土地買賣共計支出：⑴105年度地價稅1萬59
      89元，⑵銀行履約管理費2萬6512.5元、⑶地政士鑑界費1萬
      3000元、⑷簽約潤筆費8000元、⑸蔣金桃代書及顧問費50萬
      元、⑹仲介費681萬8338.5元、⑺管理人酬勞681萬8,338.5
      元，共計1420萬0178.5元；且10筆土地增值稅共3455萬64
      76元，此為兩造所不爭（見本院卷㈣第70-71頁、卷㈢第352
      -353頁）。上述第⑴至⑺筆費用無從依各筆土地逐一計算，
      故應以李奐瑩所完成7筆土地價格占總價59%計算其分擔金
      額，亦即837萬8105元（1420萬0178.5×0.59=8,378,105。
      小數點以下四捨五入）。再者，李奐瑩所完成7筆土地增
      值稅2026萬1026元（4,179,320+2,568,624+11,545,965+1
      ,020,377+2,930+475,732+468,078 =
　　　20,261,026。見本院卷㈣第71頁表格）。是李奐瑩所完成
      回復登記7筆土地應分擔稅費共2863萬9131元（8,378,105
      +20,261,026=28,639,131），自價款1億3429萬3550元扣
      除後，尚餘1億0565萬4419元（134,293,550-28,639,131=
      105,654,419）。再按兩造約定報酬比例40%計算，李奐瑩
      可分得4226萬1768元（105,654,419×0.4=42,261,768。小
      數點以下四捨五入）；李奐瑩主張報酬逾此數額之報酬，
      並非可採。
　　㈢末按「二人互負債務，而其給付種類相同，並均屆清償期
      者，各得以其債務，與他方之債務，互為抵銷。但依債之
      性質不能抵銷或依當事人之特約不得抵銷者，不在此限」
      ，民法第334條第1項定有明文。萬善祠主張對李奐瑩有10
      00萬元借款債權，此為李奐瑩所不爭執（見不爭執事項㈦
      ）。嗣萬善祠反訴催告李奐瑩返還借款，書狀繕本於
　　　107年10月16日送達李奐瑩（見原審卷㈠第147、259頁）
　　　，故1000萬元借款清償期於一個月屆至，則李奐瑩主張以
      前開4226萬1768元報酬抵銷（見本院卷㈣第70頁），合於
      上開規定，李奐瑩上開報酬僅餘3226萬1768元。
十二、萬善祠反訴部分：
　　　萬善祠反訴所主張1000萬借款債權既經李奐瑩抵銷完畢，
      故萬善祠反訴請求340萬5928元部分，為無理由。
十三、綜上所述：
  　㈠李奐瑩依據委任契約與90年5月19日會議紀錄約定報酬請求
      權，以本訴訴請：「萬善祠應給付李奐瑩3226萬1768元，
      及自起訴狀繕本送達翌日（107年9月18日）起至清償日止
　　　，按年息5%計算之利息」，為有理由，應予准許。逾此範
      圍之請求，為無理由，應予駁回。原審就超過上開應准許
      部分，為萬善祠敗訴之判決，並為假執行之宣告，自有未
      洽。萬善祠上訴意旨就此部分指摘原判決不當，求予廢棄
      改判，為有理由，應由本院廢棄改判如主文第2項。至於
      上開應准許部分，原審判命萬善祠如數給付，並依兩造聲
      請為准免假執行之宣告，核無違誤，萬善祠上訴意旨就此
      部分指摘原判決不當，求予廢棄改判，為無理由，應駁回
      其此部分上訴。至原審判決李奐瑩敗訴部分，經核於法並
      無不合，李奐瑩上訴意旨請求增加給付，為無理由，應駁
      回其上訴。
　　㈡萬善祠依民法第478條規定，反訴請求：「李奐瑩應給付萬
      善祠340萬5928元，及自反訴狀送達30日後之翌日起至清
      償日止，按年息5%計算利息」，為無理由，應予駁回。其
      假執行聲明失所附麗，應併予駁回。是則原審依此駁回其
      反訴及假執行之聲請，經核並無違誤，萬善祠上訴意旨指
      摘原判決此部分不當，求予廢棄改判，為無理由，應予駁
      回。
十四、本件事證已臻明確，兩造其餘攻擊、防禦方法及證據，經
      斟酌後，認均不足以影響本判決結果，自無逐一詳予論述
      之必要，併予敘明。
十五、據上論結，李奐瑩上訴為無理由，萬善祠上訴為一部有理
      由，一部無理由，依民事訴訟法訟法第450條、第449條第
      1項、第79條前段，判決如主文。
中　　華　　民　　國　　111 　年　　1 　　月　　4 　　日
                  民事第十一庭  
                        審判長法  官  李慈惠
                              法  官  謝永昌
                              法  官  吳燁山
正本係照原本作成。
如不服本判決，應於收受送達後20日內向本院提出上訴書狀，其
未表明上訴理由者，應於提出上訴後20日內向本院補提理由書狀
（均須按他造當事人之人數附繕本）上訴時應提出委任律師或具
有律師資格之人之委任狀；委任有律師資格者，另應附具律師資
格證書及釋明委任人與受任人有民事訴訟法第466 條之1第1項但
書或第2項所定關係之釋明文書影本。如委任律師提起上訴者，
應一併繳納上訴審裁判費。
中　　華　　民　　國　　111 　年　　1 　　月　　4 　　日
　　　　　　　　　　　　　    書記官  莊雅萍